【裁判字號】    97,易,1178
【裁判日期】    970515
【裁判案由】    違反電子遊戲場業管理條例
【裁判全文】
臺灣臺中地方法院刑事判決              97年度易字第1178號
公  訴  人  臺灣臺中地方法院檢察署檢察官
被      告  甲○○
上列被告因違反電子遊戲場業管理條例案件，經檢察官提起公訴
（九十七年度偵字第四二五０號），本院判決如下：
    主    文
甲○○無罪。
    理    由
一、公訴意旨略以：被告甲○○未依電子遊戲場業管理條例規定
    ，向主管機關辦理營利事業登記，竟自民國九十七年一月上
    旬某日起，在臺中市○○區○○路與建功路某不詳建築工地
    前為其所經營之貨櫃屋福利社內，擅自擺設「『破』小瑪莉
    」電子遊戲機一臺，供不特定人玩樂圖利，而經營電子遊戲
    場業。嗣於九十七年一月二十九日下午二時三十分許，為警
    在上揭處所當場查獲，並扣得前開電子遊戲機一臺（含ＩＣ
    板）。因認被告違反電子遊戲場業管理條例第十五條之規定
    ，而犯同條例第二十二條之違反電子遊戲場業管理條例罪嫌
    云云。
二、按犯罪事實應依證據認定之，無證據不得認定犯罪事實，刑
    事訴訟法第一百五十四條第二項定有明文。次按所謂認定犯
    罪事實之證據，係指足以認定被告確有犯罪行為之積極證據
    而言，該項證據自須適合於被告犯罪事實之認定，始得採為
    斷罪之資料；又事實之認定，應憑證據，如未能發現相當確
    實證據，或證據不足以證明，自不能以推測或擬制之方法，
    以為裁判之基礎，最高法院二十九年上字第三一０五號、四
    十年臺上字第八六號判例著有明文。再按事實審法院對於證
    據之取捨，依法雖有自由判斷之權，然積極證據不足證明犯
    罪事實時，被告之抗辯或反證縱屬虛偽，仍不能以此資為積
    極證據應予採信之理由，最高法院亦著有三十年上字第四八
    二號判例可資參照。又按認定犯罪事實所憑之證據，無論係
    直接證據或間接證據，其為訴訟上之證明，須於通常一般之
    人均不致有所懷疑，而得確信其為真實之程度者，始得據為
    有罪之認定，倘其證明尚未達到此一程度，而有合理之懷疑
    存在，復無其他調查途徑可尋，法院即應為無罪之判決，最
    高法院七十六年臺上字第四九八六號著有判例。
三、公訴人認被告涉有上開違反電子遊戲場業管理條例罪嫌，係
    以被告於警詢中之供述、電子遊戲機具一臺（含ＩＣ板）、
    估價單八張、現場照片與電子遊戲機具照片共十二張，為其
    主要依據。訊據被告堅決否認有上開公訴人所指之上開犯行
    ，辯稱：伊沒有營業，該臺小瑪莉遊戲機，是人家丟棄在其
    位於南投縣草屯鎮住家大樓附近，伊想說可以玩就撿起來，
    於九十七年一月初將該遊戲機載到臺中市○○區○○路與建
    功路某建築工地的貨櫃屋福利社內，想說店內生意不好，有
    時無聊，可以自己玩，也怕會老人痴呆，可以訓練腦力，伊
    擺了十幾天，但也沒有給人家玩；估價單上面記載借一萬、
    三千、二千、一千、五百等數字，乃工地工人積欠之便當、
    飲料錢，及工地綁鐵工程的老闆因為怕會丟掉，在要上工前
    先將身上的錢交予伊，他告知若工人要借錢的話，先拿那些
    錢給工人，所以伊會記載在估價單上，他會過幾天來結帳一
    次，看是伊要退還多少給他，或要他補多少給伊等語。
四、經查：
（一）被告於警詢供稱：其自九十六年八月在該工地前經營福利
      社，販賣菸酒、食物及檳榔，每日營業額約一千至二千元
      ，被警方查獲之「『破』小瑪莉」電子遊戲機是其所有，
      其在南投縣草屯住家樓下發現無人所有，就叫人打鎖匙，
      然後把該機具帶來工地福利社擺放，並未申請營利事業登
      記，該機具是其為了要刺激頭腦使用，並未供他人遊戲，
      其不知道該電子遊戲機為公告查禁機臺，亦不知機具上所
      貼一比一之意思為何，鎖匙是可分開使用，把玩方式為開
      分後一分可壓一次，一分押注就可啟動，看押注所中之分
      數得該分數，警方查獲之估價單為其所有，估價單上記載
      之內容乃欠帳還有借錢的，因為工人來買東西會記帳，領
      薪水再結清等語。觀之被告於警詢中之供述，核與其於本
      院審理中之辯稱大致相符，實無起訴書內所載被告在警詢
      中有坦承以該電子遊戲機營業之事實，是被告警詢中之供
      述自不足為其有罪之證據。
（二）按電子遊戲場業管理條例第十五條規定：「未依本條例規
      定辦理營利事業登記者，不得經營電子遊戲場業。」；同
      條例第二十二條乃規定：「違反第十五條規定者，處行為
      人一年以下有期徒刑、拘役或科或併科新臺幣五十萬元以
      上二百五十萬元以下罰金」。質言之，商業或個人，倘以
      營利意思，未經依該條例相關規定辦理營利事業登記，擅
      擺設電子遊戲機，供不特定之人遊藝者，即該當同條例第
      二十二條之犯罪構成要件。而所謂電子遊戲場「業」，指
      「業務」而言，刑法上所謂業務，係以事實上執行業務者
      為標準，指以反覆同種類之行為為目的之社會的活動而言
      ，執行此項業務，縱令欠缺形式上之條件，仍無礙於業務
      之性質，此有最高法院九十年非字第二七六號判例意旨可
      資參照。而本案證人即查獲員警吳勝川於本院審理時具結
      證稱：當天下午四時許，其接獲檢舉，表示有人在工地擺
      設電玩，其帶隊前往工地發現在福利社裡面有擺設「『破
      』小瑪莉」電子遊戲機一臺，被告坐在該遊戲機前，而且
      拿了一個專用的開分鑰匙，且被告正在使用中，有工地人
      員站在旁邊看，做什麼其不清楚，看到其等進去表明身分
      是警察後，就馬上離開，一開始有一位站在被告旁邊，後
      來又有一個客人原本要進來，但知道其等是警察，就馬上
      離開等語綦詳。參以其證詞，可知當日警方憑口頭檢舉而
      前往查看，抵達現場雖發現有名客人站在被告旁邊觀看，
      卻未發現有被告以外之人正在使用該電子遊戲機，且該客
      人若是前來消費娛樂，亦豈有由被告在使用電子遊戲機，
      客人卻站在一旁觀看之理，是依證人之證詞，不足以證明
      被告確有提供該電子遊戲機供他人使用以作為營業之行為
      。
（三）又觀之估價單共八張，其上雖分別記載有借３０００、借
      ３０００、借１００００、借３０００、借１００００、
      借２０００、借１０００、借５００、借２０００、借１
      ００００、借１０００等文字，此外其上亦載有便當３０
      ０、白豆７０、啤酒２３５、榔５０、保８０、紅茶２５
      ……等其他文字，足徵該估價單乃平日被告與他人交易所
      製作之明細，且上開有「借」等文字之記載，亦不足以為
      認定有經營電子遊戲場業之證明，尚難僅憑其上有借及數
      字之記載，即擬制推測被告有利用該電子遊戲機營業之事
      實。另現場及電子遊戲機照片，僅係警方查獲現場情形，
      亦無法證實被告有公訴人所指之上開犯行。
五、依舉證分配之法則，對於被告之成罪事項，應由檢察官負舉
    證義務，檢察官無法舉證使本院產生無合理懷疑之確信心證
    ，縱被告所辯不足採信，亦不得因此反面推論被告之罪行成
    立，致違刑事舉證分配之法則，本案檢察官既不能舉證證明
    被告有上開犯行，而使本院無庸置疑之確信心證，則本案依
    罪疑唯有利於被告原則，即應對被告為有利之認定。綜上所
    述，本院查無任何積極證據足資證明被告涉有違反電子遊戲
    場業管理條例之犯行，既不能證明被告犯罪，揆諸上揭刑事
    訴訟法規定及判例意旨，依法應予諭知無罪。
據上論斷，應依刑事訴訟法第三百零一條第一項，判決如主文。
本案經檢察官乙○○到庭執行職務
中    華    民    國    97    年    5     月    15    日
                  刑事第十五庭  法  官  楊真明
以上正本證明與原本無異。
如不服本判決，應於送達後十日內，附具理由向本院提出上訴狀
（須附繕本），上訴於臺灣高等法院臺中分院。
上訴書狀如未敘述理由，應於上訴期間屆滿後二十日內補提理由
書於本院。
                                書記官  呂苗澂
中    華    民    國    97    年    5     月    15    日


司法院資訊處製作；財團法人民間司法改革基金會備份。
